---
title: "Ehedaten Kanton Zürich 16. bis 18. Jahrhundert"
output: 
  html_document: 
    toc: yes
    highlight: monochrome
    theme: flatly
editor_options: 
  chunk_output_type: console
---

```{r setup, include=FALSE}
knitr::opts_chunk$set(echo = TRUE, message = FALSE, warning = FALSE)
```

# Ziel der Demo 

Das Ziel dieser Demonstration ist es:

- das Importieren und Transformieren von Daten anhand eines typischen realen Beispiels zu zeigen
- neue Funktionen für das Arbeiten mit Datums- und Zeitangaben vorzustellen

# Daten

Ein Datensatz vom Staatsarchiv des Kantons Zürich mit Ehedaten im aus dem 16. bis 18. Jahrhundert. Abgedeckt wird der Zeitraum vom 1. Januar 1500 bis 31. Dezember 1800. 
 
Metadaten sind auf [opendata.swiss publiziert](https://opendata.swiss/de/dataset/ehedaten-kanton-zurich-16-bis-18-jahrhundert) und die Ressource verlinkt auf das Archiv Zenodo. 

# Packages laden

```{r}

library(dplyr)
library(readr)
library(ggplot2)
library(lubridate)
library(janitor)

```

# Daten importieren

```{r}

# download_link <-  "https://zenodo.org/record/4682801/files/EDB_16_18_Jh_#Stand_2021_04_13.CSV?download=1"
# 
# ehedaten <- read_delim(file = download_link, delim = ";",
#            locale = locale(encoding = "ISO-8859-1"))
# 
# write_csv(x = ehedaten, file = "data/ehedaten.csv")

ehedaten <- read_csv(file = "data/ehedaten.csv")
```

# Daten transformation

```{r}


```


# Daten erkunden - mit Zusammenfassungen

- Was sind die häufigsten 10 Nachnamen der Männer?
- Was sind die häufigsten 10 Nachnamen der Frauen?
- Wieviele Männer und Frauen haben vor der Heirat den gleichen Nachnamen? Und wieviele davon die gleiche Herkunft?
- Was sind die Top 10 Kirchengemeinden in denen geheiratet wurde? Was ist das in Prozent?

```{r}


```


# Daten erkunden - mit Visualisierungen

```{r}

```

Aber das war es eigentlich auch schon fast mit dem was wir zur Verfügung haben. Aber was ist mit Fragen wie:

- Wieviele Ehen wurden pro Jahr, Monat, oder Wochentag geschlossen?
- Wie sieht die Entwicklung aus?
- Was für Visualisierungen können wir machen?

Dazu brauchen wir zusätzliche Variablen, wie zum Beispiel:

- Jahr
- Monat 
- Tag 
- und Wochentag?

Aber wie kommen wir an diese?

```{r}

```

