---
title: "Ehedaten Kanton Zürich 16. bis 18. Jahrhundert"
output: 
  html_document: 
    toc: yes
    highlight: monochrome
    theme: flatly
editor_options: 
  chunk_output_type: console
---

```{r setup, include=FALSE}
knitr::opts_chunk$set(echo = TRUE, message = FALSE, warning = FALSE)
```

# Ziel der Demo 

Das Ziel dieser Demonstration ist es:

- das Importieren und Transformieren von Daten anhand eines typischen realen Beispiels zu zeigen
- neue Funktionen für das Arbeiten mit Datums- und Zeitangaben vorzustellen

# Daten

Ein Datensatz vom Staatsarchiv des Kantons Zürich mit Ehedaten im aus dem 16. bis 18. Jahrhundert. Abgedeckt wird der Zeitraum vom 1. Januar 1500 bis 31. Dezember 1800. 
 
Metadaten sind auf [opendata.swiss publiziert](https://opendata.swiss/de/dataset/ehedaten-kanton-zurich-16-bis-18-jahrhundert) und die Ressource verlinkt auf das Archiv Zenodo. 

# Packages laden

```{r}

library(dplyr)
library(readr)
library(ggplot2)
library(lubridate)

```


# Daten importieren

```{r}

#download_link <-  "https://zenodo.org/record/4682801/files/EDB_16_18_Jh_#Stand_2021_04_13.CSV?download=1"
#
#ehedaten <- read_delim(file = download_link, delim = ";",
#           locale = locale(encoding = "ISO-8859-1"))
#
#write_csv(x = ehedaten, file = "data/ehedaten.csv")

ehedaten <- read_csv(file = "data/ehedaten.csv")
```

# Daten transformation

```{r}



```


# Daten erkunden - mit Zusammenfassungen

```{r}



```


# Daten erkunden - mit Visualisierungen

```{r}



```



